臺灣臺南地方法院刑事判決
110年度簡上字第259號
上  訴  人  臺灣臺南地方檢察署檢察官
被      告  梁舜傑


上列上訴人因被告違反毒品危害防制條例案件，不服本院中華民
國110年9月30日110年度簡字第2118號第一審簡易判決（聲請簡
易處刑案號：110年度毒偵字第2180號），提起上訴，本院合議
庭認不得以簡易判決處刑，改依通常程序自為第一審判決如下：
    主  文
原判決撤銷。
本件公訴不受理。
    理  由
一、聲請簡易判決處刑意旨略以：被告梁舜傑曾因施用毒品案件
    ，經觀察勒戒後，無繼續施用毒品傾向，於民國108年9月11
    日釋放，經臺灣臺南地方檢察署檢察官以108年度毒偵緝字
    第87號不起訴處分確定在案。詎不知悔改，又基於施用第二
    級毒品甲基安非他命之犯意，於110年7月13日21時許，在臺
    南市新化區新化體育公園內，以將甲基安非他命置於玻璃球
    吸食器內燒烤吸食煙霧之方式，施用第二級毒品甲基安非他
    命1次。嗣警於110年7月15日21時55分許，持臺灣臺南地方
    檢察署檢察官所核發之強制到場（強制採驗尿液）許可書通
    知到場，並徵得其同意採尿送驗，結果呈安非他命、甲基安
    非他命陽性反應，始悉上情。因認被告涉犯毒品危害防制條
    例第10條第2項之施用第二級毒品罪嫌等語。
二、檢察官上訴意旨略以：被告已於110年9月6日死亡，原審判
    決尚非適法，顯有違誤等語。
三、按檢察官聲請以簡易判決處刑之案件，法院於審理後，認應
    為無罪、免訴、不受理或管轄錯誤判決之諭知者，應適用通
    常程序審判之，刑事訴訟法第452條、第451條之1第4項但書
    第3款定有明文。再對於簡易判決之上訴，準用刑事訴訟法
    第三編第一章及第二章除第361條外之規定，故管轄第二審
    之地方法院合議庭受理簡易判決上訴案件，應依通常程序審
    理，第二審法院認為上訴有理由或上訴雖無理由，而原判決
    不當或違法者，應將原審判決經上訴之部分撤銷，就該案件
    自為判決，刑事訴訟法第455條之1第3項、第369條第1項前
    段亦有明文。又起訴之程序違背規定者，應諭知不受理之判
    決，並得不經言詞辯論為之，刑事訴訟法第303條第1款、第
    307條分別定有明文。而刑事訴訟係對於特定被告之特定犯
    罪事實所進行之程序，被告在刑事訴訟上具有為訴訟主體及
    訴訟客體之地位，不僅是刑事訴訟之當事人，更為訴訟程序
    之對象。如於檢察官偵查中，被告死亡，依刑事訴訟法第25
    2條第6款之規定，檢察官應為不起訴之處分，以終結其偵查
    程序。如於法院審理中，被告死亡者，法院始依刑事訴訟法
    第303條第5款之規定為不受理之判決，以終結其訴訟關係。
    惟於檢察官偵查時，被告已死亡，而檢察官疏未查明，未依
    上述規定為不起訴處分，仍向該管法院起訴者，因檢察官提
    出起訴書於管轄法院產生訴訟繫屬時，該被告早已死亡，訴
    訟主體業已失其存在，訴訟程序之效力並不發生，其起訴程
    序違背規定至明，此際法院即應依刑事訴訟法第303條第1款
    規定，判決不受理。
四、經查，本案被告經檢察官於110年8月25日偵查終結聲請簡易
    判決處刑，並於110年9月8日繫屬本院，而被告於本案繫屬
    前之110年9月6日業已死亡等情，有聲請簡易判決處刑書、
    臺灣高等法院被告前案紀錄表、被告之個人戶籍資料（完整
    姓名）查詢結果、蓋有本院收文戳章之臺灣臺南地方檢察署
    110年9月8日南檢文法110毒偵2180字第1109054483號函各1 
    份在卷可稽，則被告死亡時，尚無訴訟繫屬及訴訟關係，檢
    察官本應為不起訴處分，惟仍向本院聲請簡易判決處刑，起
    訴程序顯有違誤，揆諸前揭說明，自應由本院逕為不受理判
    決之諭知，原審未及審酌上情，於110年9月30日依檢察官聲
    請簡易判決處刑書逕為論罪科刑判決，容有未洽，自應由本
    院第二審合議庭將原判決撤銷，改依通常程序審判，不經言
    詞辯論，而為第一審諭知不受理之判決。
五、按對於簡易判決之上訴，準用刑事訴訟法第三編第一章及第
    二章之規定，管轄第二審之地方法院合議庭受理簡易判決上
    訴案件，應依通常程序審理，其認案件有刑事訴訟法第452
    條之情形者，應撤銷原判決，逕依通常程序為第一審判決，
    此為法院辦理刑事訴訟簡易程序案件應行注意事項第14項所
    明定。本件既應為不受理判決之諭知，則檢察官聲請簡易判
    決處刑中被告所犯之罪，顯不合刑事訴訟法第449條所定得
    以簡易判決處刑之案件，爰依同法第452條之規定，逕依通
    常程序為第一審判決，附此敘明。 　　
據上論斷，應依刑事訴訟法第455條之1第1項、第3項、第452條
、第364條、第369條第1項前段、第303條第1款、第307條，判決
如主文。
中　　華　　民　　國　　110 　年　　11　　月　　26　　日
                  刑事第十二庭  審判長法   官  張婉寧
                                      法   官  黃鏡芳
                                      法   官  陳嘉臨
以上正本證明與原本無異。
如不服本判決應於收受本判決後20日內向本院提出上訴書狀，並
應敘述具體理由。其未敘述上訴理由者，應於上訴期間屆滿後20
日內向本院補提理由書狀（均須按他造當事人之人數附繕本）「
切勿逕送上級法院」。 
　　　　　　　　　　　　　　　　　    書記官  蔡雅惠
中　　華　　民　　國　　110 　年　　11　　月　　29　　日